【裁判字號】    95,交聲,424
【裁判日期】    950629
【裁判案由】    違反道路交通管理處罰條例聲明異議
【裁判全文】
臺灣臺北地方法院交通事件裁定         95年度交聲字第424號
原處分機關  臺北市交通事件裁決所
異  議  人
即受處分人  甲  ○
上列受處分人因違反道路交通管理處罰條例案件，對於臺北市交
通事件裁決所於民國九十五年五月二日所為之處分（原處分案號
：北市裁二字第裁二二－Ｃ00000000號），聲明異議，
本院裁定如下：
    主  文
原處分撤銷。
甲○汽車駕駛人，在設有禁止臨時停車標線處所臨時停車，處罰
鍰新臺幣參佰元。
    理  由
一、按法院受理交通事件，準用刑事訴訟法之規定，道路交通管
    理處罰條例第八十九條前段定有明文，是刑事訴訟法第一百
    五十四條第二項「犯罪事實應依證據認定之，無證據不得認
    定犯罪事實。」之規定及最高法院七十六年台上字第四九八
    六號判例「認定犯罪事實所憑之證據，雖不以直接證據為限
    ，間接證據亦包括在內。然而無論直接證據或間接證據，其
    得為訴訟上之證明者，須於通常一般之人均不致有所懷疑，
    而得確信其為真實之程度者，始得據為有罪之認定。倘其證
    明尚未達到此一程度，而有合理之懷疑存在，而無從使事實
    審法院得有罪之確信時，即應由法院為諭知被告無罪之判決
    。」所揭示刑事訴訟法上法院認定事實之最重要原則，於法
    院審理行為人違反道路交通管理處罰條例案件時，當有其適
    用。易言之，法院於審理行為人違反道路交通管理處罰條例
    案件，當踐行完畢調查證據程序後，為事實之認定時，如就
    原處分機關所認定之行為人違規事實仍有合理之訴訟上懷疑
    ，而無法確信行為人確有該當於道路交通管理處罰條例各該
    處罰條文之構成要件事實時，此際即應依訴訟上之待證事實
    「倘有懷疑，則從被告之利益作解釋」之證據法則，作對受
    處分人有利之認定。次按汽車駕駛人，在設有禁止臨時停車
    標誌、標線處所臨時停車者，處新臺幣（下同）三百元以上
    六百元以下罰鍰，道路交通管理處罰條例第五十五條第三款
    定有明文；末按禁止臨時停車線，用以指示禁止臨時停車路
    段，以劃設於道路緣石正面或頂面為原則，無緣石之道路得
    標繪於路面上，距路面邊緣以三十公分為度；網狀線，用以
    告示車輛駕駛人禁止在設置本標線之範圍內臨時停車，防止
    交通阻塞，視需要劃設於接近鐵路平交道或因常受交通管制
    或其他原因需限制不得臨時停車之地點，道路交通標誌標線
    號誌設置規則第一百六十九條、第一百七十三條亦分別定有
    明文。
二、原處分意旨略以：本件異議人即受處分人甲○於民國（下同
    ）九十五年三月九日十五時十一分許，駕駛車牌號碼ＤＡ－
    四０八九號自用小客車，由台北往淡水方向行駛，行經淡水
    鎮○○○○○路口時，當時號誌已轉換為紅燈，卻仍右轉往
    民族路方向行駛，為台北縣政府警察局淡水分局竹圍派出所
    員警乙○發覺，攔停後以受處分人有違反道路交通管理處罰
    條例第五十三條「汽車駕駛人，行經有燈光號誌管制之交岔
    路口闖紅燈」之違規行為，摯發台北縣政府警察局舉發違反
    道路交通管理事件通知單（北縣警交字第Ｃ0000000
    0號）舉發之，嗣受處分人於應到案日期前陳述意見，經原
    處分機關函請舉發單位調查結果，仍認定受處分人有前開違
    規行為，依同條例第五十三條（贅引第一項）、違反道路交
    通管理事件統一裁罰基準及處理規則第四十三條、第四十四
    條、第六十一條及違反道路交通管理事件統一裁罰基準表之
    規定裁處受處分人罰鍰二千七百元，並依據同條例第六十條
    第一項第三款（漏引第三款）之規定，記違規點數三點。
三、聲明異議意旨略以：伊駕駛車號ＤＡ－四０八九號自小客車
    ，於九十五年三月九日停放車輛於淡水鎮○○○○○路口之
    黃色網狀線下車送貨，送完貨即將車輛駛出向淡水方向行駛
    ，即遭員警攔下開立紅單等語主張伊並未闖紅燈。
四、經查，證人即台北縣政府警察局淡水分局竹圍派出所員警乙
    ○到庭證稱：「（問：敘述開這張紅單的經過？）當時我站
    在派出所對面的民權路上係為垂直關係，幹道為民權路，支
    道為民族路，我有看到他從證二上面照片所的右方轉出來，
    當時我有看到他越過停止線。」云云（見本院九十五年六月
    二十三日訊問筆錄），惟上開路口係為轉彎路段，而證人即
    舉發員警所站之位置與上開路口呈現視線死角，受處分人究
    為暫停於上開轉彎處即黃色網狀線處而後行駛，抑或於上開
    地點越過停止線而闖紅燈右轉，以證人即舉發員警當時所在
    位置並無法辨明，又無其他可資佐證之證據足證受處分人有
    駕車行經有燈光號誌管制之交岔路口闖紅燈，自應為有利於
    受處分人之認定。是受處分人所辯其並未闖紅燈等語，應可
    採信，其提起本件異議，為有理由。而淡水鎮○○○○○路
    口之間為繪製有禁止臨時停車線之網狀線之路段，有卷附現
    場照片二幀可稽，依前開說明，係屬禁止臨時停車之區域；
    而受處分人亦自承其於上開繪製有禁止臨時停車線之網狀線
    之路段臨時停車，且證人即舉發員警亦有目睹受處分人前開
    車輛出現在上開時、地，則受處分人在設有禁止臨時停車標
    線處所臨時停車之違規行為應堪予認定。
五、按道路交通案件處理辦法第二十條前段規定：「交通法庭認
    為聲明異議有理由或聲明異議雖無理由，而原處分不當或違
    法者，應以裁定將原處分經聲明異議部分撤銷，並自為裁定
    。」觀之，足徵原處分機關之處分如有不當及違法時，交通
    法庭亦得撤銷原處分另為適法之裁定。本件受處分人並未有
    駕車行經有燈光號誌管制之交岔路口闖紅燈之違規行為，已
    如前述，則原處分機關依道路交通管理處罰條例第五十三條
    （贅引第一項）、違反道路交通管理事件統一裁罰基準及處
    理規則第四十三條、第四十四條、第六十一條及違反道路交
    通管理事件統一裁罰基準表之規定，於九十五年五月二日以
    北市裁二字裁二二—Ｚ000000000號裁決書裁處受
    處分人罰鍰二千七百元，及依同法第六十三條第一項第三款
    （漏引第三款）之規定記違規點數三點，即有未合，自應由
    本院撤銷原裁決機關之上開處分。惟受處分人確有於上開時
    、地在設有禁止臨時停車標線處所臨時停車之違規行為，本
    院爰另依道路交通管理處罰條例第五十五條第三款、違反道
    路交通管理事件統一裁罰基準及處理規則第四十三條、第四
    十四條、第六十一條及違反道路交通管理事件統一裁罰基準
    表之規定裁處受處分人罰鍰三百元，以資適法。
據上論斷，應依道路交通案件處理辦法第二十條前段，裁定如主
文。
中    華    民    國    95    年    6     月    29    日
                  交通法庭      法  官  官信成
以上正本證明與原本無異。
如不服本裁定，應於送達後5日內向本院提出抗告狀。
                                書記官  陳靜君
中    華    民    國    95    年    7     月    3     日


司法院資訊處製作；財團法人民間司法改革基金會備份。
